【裁判字號】    94,訴,653
【裁判日期】    950424
【裁判案由】    公共危險
【裁判全文】
臺灣士林地方法院刑事判決               94年度訴字第653號
公  訴  人  臺灣士林地方法院檢察署檢察官
被      告  甲○○
指定辯護人  本院公設辯護人林龍輝
上列被告因公共危險案件，經檢察官提起公訴（94年度偵字第50
99號），本院判決如下：
    主  文
甲○○放火燒燬他人所有之機車及自用小客車，致生公共危險，
處有期徒刑壹年陸月。緩刑伍年，緩刑期內付保護管束。扣案之
打火機壹個沒收。
    事  實
一、甲○○因有輕度智能障礙，情緒控制及因應技巧不足，復因
    藥物治療中斷且離家出走缺乏社會支持，因衝動控制能力缺
    乏而惡化其理性思考及判斷能力，已達精神耗弱之程度。甲○○於民國94年4 月13日凌晨3 時22分許，行經台北市○○○路78巷4 弄7 號騎樓處，因思及所著長褲口袋遭不詳人士
    割破後竊走內有數千元之皮夾，無法克制衝動情緒，竟以自
    備之打火機點燃隨手撿拾之報紙，並將燃燒之報紙放置在停
    放於該處騎樓之恆新實業股份有限公司（下稱恆新公司，負
    責人：丙○○）所有（起訴書誤載為丙○○所有）之車牌號
    碼CJA-509 號重機車座墊上，致該機車受火燒燬，火勢並延
    燒一旁緊鄰之乙○○所有之車牌號碼CLC-351 號重機車、丁○○所有之車牌號碼BJQ-150 號重機車，以及恆新公司所有
    （起訴書誤載為丙○○所有）之車牌號碼CV- 3699號自用小
    客車，致上開3 輛機車車體均燒燬至僅存支架而喪失騎乘之
    全部效用，並致上開自用小客車右側車體表漆受熱龜裂、車
    體其他部分及內部裝潢物品受煙燻（尚未達使汽車駕駛之效
    用全部喪失之程度），致生損害於乙○○、丁○○及恆新公
    司，且有延燒鄰近處所之虞，致生公共危險。幸現場火勢於
    消防人員到場後隨即撲滅。嗣經警調閱現場錄影帶而循線查
    獲，並扣得甲○○所有供點火使用之打火機1 個以及甲○○
    行為當時所著之黑灰色夾克、深藍色牛仔褲各1 件與所攜帶
    之黑色黃邊背包1 個。
二、案經台北市政府警察局大同分局報告臺灣士林地方法院檢察
    署檢察官偵查起訴。
    理  由
一、上揭犯罪事實，業據被告甲○○於警詢及本院審理中坦承不
    諱，核與被害人丙○○、乙○○、丁○○於警詢及丙○○、
    丁○○於偵查中所為之指訴相符，並有案發現場所設置監視
    錄影器攝得畫面翻拍照片10張、現場照片12張，及台北市政
    府警察局大同分局94年5 月9 日北市警同分刑字第09431656
    400 號函檢送之台北市政府消防局火災原因調查報告書在卷
    可憑。此外，並有扣案之被告所有供點火使用之打火機1 個
    、被告行為當時所著之黑灰色夾克、深藍色牛仔褲與所攜帶
    之黑色黃邊背包可憑，本件事證明確，被告犯行堪以認定，
    應依法論科。
二、核被告甲○○所為，係犯刑法第175 條第1 項之放火燒燬他
    人所有之機車及自用小客車致生公共危險罪。次按刑法第17
    5 條第1 項放火罪所稱之燒燬，係指火力燃燒，喪失物之效
    用而言，必須其物喪失主要效用，始得謂放火既遂。被害人
    恆新公司所有之上開自用小客車僅右側車體表漆受熱龜裂、
    車體其他部分及內部裝潢物品受煙燻，惟汽車駕駛之主要效
    用並未喪失，雖應屬未遂階段，但放火罪直接保護之法益為
    一般社會之公共安全，私人財產法益雖同時受其侵害，但仍
    應以社會法益為重，不得以所焚對象之種類不同或數量多寡
    定其罪數，只應成立一罪。故被告以一放火行為，燒燬上開
    分屬被害人恆新公司、丙○○和丁○○所有之3 輛機車，以
    及使被害人恆新公司所有之上開自用小客車受火延燒但未完
    全喪失效用，仍屬單純一罪，僅論以刑法第175 條第1 項之
    罪。又被告經本院囑託台北市立聯合醫院鑑定結果，認被告
    於行為當時因有輕度智能障礙，情緒控制及因應技巧不足，
    復因藥物治療中斷且離家出走缺乏社會支持，因衝動控制能
    力缺乏而惡化其理性思考及判斷能力，已達精神耗弱之程度
    ，有台北市立聯合醫院95年2 月22日北市醫松字第09531231
    100 號函檢送之精神鑑定報告書1 份附卷可佐（見本院卷第
    35頁至第37頁），足證被告行為情狀異於常人，因藥物治療
    中斷且乏社會支持，致對於外界事務知覺、理會及判斷作用
    呈現較普通人之平均程度顯然減退，已達精神耗弱程度，爰
    依刑法第19第2 項規定減輕其刑。爰審酌被告放火燒燬他人
    之汽車和機車，且放火之處為人煙密集之巷弄，對民眾生命
    、財產及社會安全秩序之危害甚鉅，犯罪情節嚴重。惟被告
    學歷為國中畢業，智識程度不高，且素行尚佳，犯罪能坦承
    犯行，深表悔悟，態度良好，並與被害人丙○○、乙○○及
    丁○○達成和解，有調解書影本在卷可憑（見偵卷第114 頁
    ），被害人丙○○也表示因已與被告達成和解，不願追究等
    一切情狀，量處如主文所示之刑。末查，被告前未曾受有期
    徒刑以上刑之宣告，有台灣高等法院檢察署刑案紀錄簡覆表
    在卷可稽，因受疾病影響一時衝動難抑致犯本件犯行，惟事
    後坦承犯行，並與被害人達成和解，經此刑之宣告後，應知
    警惕而無再犯之虞，再考量被告亦需積極輔導治療等情狀，
    認其所受宣告之刑以暫不執行為適當，爰併諭知緩刑伍年，
    以勵自新。又本院斟酌被告患有精神疾病，自制能力較低，
    雖已接受治療（見上開精神鑑定報告書有關被告疾病史之記
    載），若未有相當之保護與約束，仍對社會有潛在危險性，
    故爰併予諭知在緩刑期內交付保護管束。再被告雖因精神耗
    弱而減輕其刑，依刑法第87條第2 項規定，得於刑之執行完
    畢或赦免後，令入相當處所，施以監護。惟被告經本院諭知
    緩刑，併予宣告在緩刑期內交付保護管束，已足以管束其行
    為，即無再諭知施以監護必要，併予敘明。
三、扣案之打火機一個，係被告所有供犯罪所用之物，業據被告
    供明在卷，爰依法併予宣告沒收。至扣案之被告行為當時所
    著之黑灰色夾克、深藍色牛仔褲各1 件與所攜帶之黑色黃邊
    背包1 個，與被告本件犯罪行為間，難認有直接關係，不能
    認係供犯罪之用，無從宣告沒收，併此敘明。
據上論斷，依刑事訴訟法第299 條第1 項前段，刑法第175 條第
1 項、第19條第2 項、第74條第1 款、第93條第1 項、第38條第
1 項第2 款，判決如主文。
本案經檢察官呂永魁到庭執行職務。
中    華    民    國    95    年    4     月    24    日
                  刑事第四庭審判長法  官    謝靜恒
                                  法  官    高雅敏
                                  法  官    許碧惠
以上正本證明與原本無異。
如不服本判決，應於判決送達後10日內，向本院提出上訴狀。
                                  書記官    徐仁豐
中    華    民    國    95    年    4     月    24    日
附錄
刑法第175條第1項
放火燒燬前二條以外之他人所有物，致生公共危險者，處一年以
上七年以下有期徒刑。


司法院資訊處製作；財團法人民間司法改革基金會備份。
